【裁判字號】    95,簡上,438
【裁判日期】    951122
【裁判案由】    家暴傷害
【裁判全文】
臺灣板橋地方法院刑事判決             95年度簡上字第438號
上  訴  人  臺灣板橋地方法院檢察署檢察官
上  訴  人  乙○○
即  被  告
上列上訴人因被告觸犯家庭暴力傷害案件，不服本院九十五年度
簡字第二九三七號中華民國九十五年六月七日第一審判決（聲請
案號：九十五年度偵字第九八六二號），提起上訴，本院管轄之
第二審合議庭判決如下：
    主  文
原判決撤銷。
乙○○傷害人之身體，處拘役貳拾日，如易科罰金，以參佰元折
算壹日。
    事  實
一、乙○○與丙○○為夫妻關係，為家庭暴力防治法第三條第一
    款所定之家庭成員關係。於民國九十五年二月十八日上午五
    時許，在臺北縣板橋市○○路105 號住處，二人因細故發生
    口角，乙○○竟基於傷害之故意，出手毆打丙○○，致使其
    受有左右臉頰、鼻樑、挫傷皮下瘀腫及左肩挫傷疼腫之傷害
    。
二、案經丙○○訴由臺北縣政府警察局板橋分局移送臺灣板橋地
    方法院檢察署檢察官偵查聲請簡易判決處刑。
    理  由
一、訊據被告乙○○固供承於前開時、地，與告訴人丙○○發生
    口角，並因氣憤而掌摑告訴人二巴掌之事實，惟辯稱：於爭
    執前，因告訴人多日晚歸致伊夫妻僅短暫碰面，當日伊想與
    告訴人親熱遭渠拒絕，二人因而發生口角，而後伊父母上樓
    ，詎告訴人竟出言辱罵伊母親，伊生氣才打她二巴掌，惟並
    無持鐵棍打她，且因當時兩人有發生推擠，故告訴人所受之
    傷可能於推擠中所造成云云。惟查：上開事實，業據告訴人
    丙○○於警詢及本院審理中具結證述：當日伊在家裡睡覺，
    大約五點時，被告將伊叫醒，問伊有沒有告訴母親要離婚的
    事情，伊說沒有，他就先拿門上的門簾鐵條打伊左手臂，然
    後就罵髒話，後來他又叫救命，叫他女兒、兒子上來，說有
    人被鬼打到，當時被告是用鐵條打伊，後來伊要走時，他還
    持著鐵條追下來，伊臉上的傷是被告用拳頭打伊臉部，當時
    被告是坐在伊身上打的，當時還有伊公公、婆婆在場，是被
    告喊救命後，下來叫他母親上來看，然後將伊壓在床上，坐
    在伊身上打伊，．．，伊不知道到底做錯什麼事，那段期間
    被告一直吵著要離婚，有時會砸東西等語明確，並有告訴人
    之受傷照片五幀及馬偕紀念醫院診斷證明書一份、本院95年
    暫家護字第148 號裁定乙份附卷為證。告訴人復提出二人爭
    執當時之錄音光碟及光碟譯文，經本院勘驗及當庭播放告訴
    人所提出之上開光碟，依該光碟內容所示，告訴人與被告二
    人於談話之初，被告即提及兩人離婚簽字之事，並指責告訴
    人每日早出晚歸，與告訴人拒絕讓渠碰乙事，期間並有被告
    辱罵及摔東西之聲響，而告訴人則係埋怨被告之母未幫她做
    好月子，待兩人爭吵開始時，告訴人並有呼喊「你打我幹什
    麼」、「你敢打我」及哭泣之聲音，核與告訴人所指證之過
    程大致相符，訊以被告亦供承上開錄音光碟內容為當日與告
    訴人爭吵之過程，惟否認於爭吵過程中提及離婚及有關告訴
    人做月子之事，並辯以：伊與告訴人向來感情融洽，從未發
    生爭吵，本次是第一次爭吵，後來是因為她辱罵伊母親，伊
    才出手打她耳光，過程中雖然伊有提到離婚之事，是因為伊
    生氣才會說出口，實際上並沒有真正要離婚的意思，也沒有
    叫她去跟她母親說我們要離婚之事，這是第一次講到，而且
    伊認為告訴人早有預謀陷害伊之情形，否則何以告訴人會於
    爭吵中錄下我們爭吵之過程云云，不惟與前開錄音譯文內容
    不符，所辯已不足採，況且，證人即被告之母丁○○於本院
    審理中復證述：當日吵架時，告訴人有抱怨伊沒有幫她做好
    月子，惟事實並非如此，第一次做月子時，伊有將飯送到樓
    上，還做滿四十天，等到生第二個，告訴人說要給她母親及
    姐姐做，之後才來抱怨說伊虐待她等語，核與告訴人所述相
    符，顯見該錄音光碟之內容確為當日發生爭執之過程無誤，
    則告訴人之指訴，應堪信為真實，再參諸告訴人之診斷證明
    書及受傷照片所示，其傷勢均集中於臉部、臉頰、鼻樑位置
    ，所受亦係瘀腫傷，是依該傷勢位置及成傷原因判斷，應係
    他人毆擊所致，實難認係於拉扯中所造成，則被告辯稱：告
    訴人之傷勢可能係雙方推擠中所造成云云，亦屬無據。又被
    告雖請求傳喚其母丁○○到庭證述渠當日並無毆打告訴人犯
    行，惟經本院隔離訊問證人丁○○當日被告與告訴人發生爭
    執之經過，其所陳有關為告訴人做月子及被告提及離婚之事
    ，核與被告所陳均有出入，亦與該光碟譯文不同，則其所證
    自多有迴護，自無從採為有利於被告之認定。從而本件事證
    已臻明確，被告犯行堪以認定，自應依法論科。
二、論罪科刑及撤銷原判決之理由：
(一)查被告行為後，九十四年二月二日修正公布之刑法，已於九
    十五年七月一日施行。按行為後法律有變更者，適用行為時
    之法律，但行為後之法律有利於行為人者，適用最有利於行
    為人之法律，現行刑法第二條第一項定有明文。此條規定乃
    與刑法第一條罪刑法定主義契合，而貫徹法律禁止溯及既往
    原則，係規範行為後法律變更所生新舊法律比較適用之準據
    法，是刑法第二條本身雖經修正，但刑法第二條既屬適用法
    律之準據法，本身尚無比較新舊法之問題，應一律適用裁判
    時之現行刑法第二條規定以決定適用之刑罰法律，合先敘明
    。又以本次刑法修正之比較新舊法，應就罪刑有關之共犯、
    未遂犯、想像競合犯、牽連犯、連續犯、結合犯，以及累犯
    加重、自首減輕暨其他法定加減原因（如身分加減）與加減
    例等一切情形，綜其全部罪刑之結果而為比較（最高法院九
    十五年五月二十三日九十五年度第八次刑庭會議決議可資參
    照）。經查：
１、刑法第二百七十七條第一項之傷害罪，法定刑為三年以下有
    期徒刑、拘役或科一千元以下罰金，而修正後刑法施行法增
    訂第一條之一規定：「中華民國九十四年一月七日刑法修正
    施行後，刑法分則編所定罰金之貨幣單位為新臺幣。九十四
    年一月七日刑法修正時，刑法分則編未修正之條文定有罰金
    者，自九十四年一月七日刑法修正施行後，就其所定數額提
    高為三十倍。但七十二年六月二十六日至九十四年一月七日
    新增或修正之條文，就其所定數額提高為三倍」，另刑法第
    三十三條第五款修正為：「主刑之種類如下：五、罰金：新
    臺幣一千元以上，以百元計算之」，是依修正後之法律，刑
    法第二百七十七條第一項傷害罪所得科處之罰金刑最高為新
    臺幣三萬元、最低為新臺幣一千元；然依被告行為時之刑罰
    法律，即罰金罰鍰提高標準條例第一條前段規定之提高倍數
    十倍及修正前刑法第三十三條第五款規定之罰金最低額一元
    計算，該罪之罰金刑最高為銀元一萬元，最低額為銀元一元
    ，若換算為新臺幣，最高額雖與新法同為新臺幣三萬元，然
    最低額僅為新臺幣三元。因此，比較上述修正前、後之刑罰
    法律，自以被告行為時關於科處罰金刑之法律較有利於被告
    。
２、被告行為時之易科罰金折算標準，修正前罰金罰鍰提高標準
    條例第二條前段（現已刪除）規定，就其原定數額提高為一
    百倍折算一日，則本件被告行為時之易科罰金折算標準，應
    以銀元三百元折算一日，經折算為新臺幣後，應以新臺幣九
    百元折算為一日。惟修正公布施行之刑法第四十一條第一項
    前段則規定：「犯罪重本刑為五年以下有期徒刑以下之刑之
    罪，而受六個月以下有期徒刑或拘役之宣告者，得以新臺幣
    一千元、二千元或三千元折算一日，易科罰金。」比較修正
    前後之易科罰金折算標準，以九十五年七月一日修正公布施
    行前之規定，較有利於被告，則應依刑法第二條第一項前段
    ，適用修正前刑法第四十一條第一項前段、修正前罰金罰鍰
    提高標準條例第二條規定，定其易科罰金之折算標準。
３、綜合上述各條文修正前、後之比較，揆諸前揭最高法院決議
    及修正後刑法第二條第一項前段、後段規定之「從舊、從輕
    」原則，自應適用被告行為時之法律，即修正前刑法之相關
    規定，予以論處。
(二)核被告所為，係犯刑法第二百七十七條第一項之傷害罪，因
    被告與告訴人為夫妻關係，渠等間具有家庭暴力防治法第三
    條第一款所定之家庭成員關係，故被告之行為，亦屬家庭暴
    力防治法第二條第二項之家庭暴力罪。
(三)本件原審詳察，以被告罪證明確，予以論罪科刑，固非無見
    。惟查，原聲請簡易判決處刑要旨認被告於前揭時地持鐵條
    及掌摑告訴人，致其受傷云云，訊據被告堅決否認有持門簾
    鐵條毆打告訴人乙節，而告訴人雖指稱被告有持門簾鐵條毆
    打其手臂，惟依其所提出之診斷證明書，並未載有其手臂受
    有任何傷勢，且其亦供稱：手臂有受傷，可能不嚴重等語，
    則此部分尚難認被告確有因持鐵條毆打致其成傷之犯行，核
    與傷害罪之構成要件不符，惟此部分與前開論罪科刑部分為
    同一事實，爰不另為無罪之諭知，原審未予詳查，遽認被告
    亦有此部犯行，尚有違誤，是檢察官上訴意旨據以指摘原判
    決量刑太輕，雖無理由，惟原判決既有上開可議之處，自應
    由本院合議庭予以撤銷改判，至原判決雖未及比較新舊法之
    適用，然上訴後，經比較新舊法，行為後之法律並非較有利
    於行為人，仍應適用行為時法，則原判決適用行為時法即無
    不當，此部分尚不構成撤銷之事由，附此敘明。本院審酌被
    告犯罪之動機、目的、手段、被告與告訴人為夫妻關係，本
    應和平相處，竟出手毆打告訴人，及酌以告訴人所受傷勢僅
    瘀腫傷，傷勢非重，兼衡被告行為前所受之刺激，及其犯後
    態度等一切情狀，量處如主文第二項所示之刑，並依修正前
    之刑法第四十一條第一項前段之規定，諭知易科罰金之折算
    標準，以資儆懲。
據上論斷，應依刑事訴訟法第四百五十五條之一第一項、第三項
、第三百六十九條第一項前段、第三百六十四條、第二百九十九
條第一項前段，刑法第二條第一項前段、修正前第二百七十七條
第一項、修正前第四十一條第一項前段，罰金罰鍰提高標準條例
第一條前段、修正前第二條，判決如主文。
本案經檢察官甲○○到庭執行職務。
中    華    民    國    95    年    11    月    22    日
                  刑事第十二庭 審判長法  官  徐蘭萍
                                     法  官  林淑婷
                                     法  官  林漢強
以上正本證明與原本無異。
本件不得上訴。
                                     書記官  莊川億
中    華    民    國    95    年    11    月    23    日


司法院資訊處製作；財團法人民間司法改革基金會備份。
